臺灣桃園地方法院民事簡易判決
110年度桃保險簡字第111號
原      告  富邦產物保險股份有限公司

法定代理人  羅建明  
訴訟代理人  潘炳煌  
複代理人    陳銘鐘  
被      告  高若庭  



上列當事人間請求損害賠償事件，本院於民國111 年2月9日言詞
辯論終結，判決如下：
　　主    文
被告應給付原告新臺幣伍拾伍萬元，及自民國一百一十年六月八
日起至清償日止，按年息百分之五計算之利息。
原告其餘之訴駁回。
訴訟費用由被告負擔百分之四十一，餘由原告負擔。
本判決第一項得假執行。
    事實及理由
壹、程序方面：
　　本件被告經合法通知，未於言詞辯論期日到場，且無民事訴
    訟法第386條所列各款情形，故依原告之聲請，由其一造辯
    論而為判決。
貳、實體方面:
一、原告主張：被告於民國108年6月13日凌晨1時9分許，駕駛車
    牌號碼000-0000號自用小客車（下稱肇事車輛）行經國道一
    號南向37公里處，自撞護欄後停止於車道上；隨後訴外人李
    坤瑩亦駕駛訴外人李碧瑋所有、原告承保之車牌號碼000-00
    00號自用小客車（下稱系爭車輛），自同向後方行經該處，
    因天色昏暗且被告於自撞後未擺放警示標誌，致其閃避不及
    追撞肇事車輛，系爭車輛因此嚴重毀損無法修復，僅能報廢
    處理。嗣原告已依約向李碧瑋賠付系爭車輛全損保險金新臺
    幣（下同）1,352,700元，故依侵權行為及保險代位之法律
    關係提起本件訴訟，請求被告賠償。並聲明：被告應給付原
    告1,352,700元，及自起訴狀繕本送達翌日起至清償日止，
    按年息5%計算之利息。
二、被告經合法通知，未於言詞辯論期日到場，亦未提出書狀為
    任何聲明或陳述，以供本院參酌。
三、得心證之理由：
(一)被告於108年6月13日凌晨1時9分許，駕駛肇事車輛行經國道
    一號南向37公里處，自撞護欄後停止於車道上；隨後李坤瑩
    駕駛系爭車輛自同向後方行經該處，閃避不及追撞肇事車輛
    ，系爭車輛因此毀損之事實，已經本院調取警方道路交通事
    故處理案卷，核對其內道路交通事故現場圖、調查報告表、
    調查筆錄及現場照片等確認無誤，此等事故發生經過先可認
    定。
(二)按因故意或過失，不法侵害他人之權利者，負損害賠償責任
    ；汽車、機車或其他非依軌道行駛之動力車輛，在使用中加
    損害於他人者，駕駛人應賠償因此所生之損害；但於防止損
    害之發生，已盡相當之注意者，不在此限；損害之發生或擴
    大，被害人與有過失者，法院得減輕賠償金額，或免除之，
    民法第184條第1項前段、第191條之2、第217條第1項分別定
    有明文。又汽車在行駛途中，因機件故障或其他緊急情況無
    法繼續行駛時，應滑離車道，在路肩上停車待援；前項情形
    汽車無法滑離車道時，除顯示危險警告燈外，應在故障車輛
    後方100公尺以上處設置車輛故障標誌，同時應即通知管理
    機關或警察機關協助處理，高速公路及快速公路交通管制規
    則第15條亦有規定。再按行車速度，依速限標誌或標線之規
    定；汽車在同一車道行駛時，除擬超越前車外，後車與前車
    之間應保持隨時可以煞停之距離，則為道路交通安全規則第
    93條第1項、第94條第1項所規定。另於高速公路行駛時，小
    型車應與前車保持之安全距離大約為「時速/2」公尺，則為
    一般駕駛人廣泛認知之經驗法則。本件被告駕駛肇事車輛，
    自撞高速公路內側護欄後停止於車道上，卻未顯示危險警告
    燈，亦未於車後設置故障標誌，致李坤瑩閃避不及發生追撞
    ，應已違反上開注意義務之規定而有過失，就系爭車輛因而
    毀損所生損害即應負損害賠償之責。然關於李坤瑩之駕駛行
    為，其於警詢時陳稱：事故發生前我駕駛系爭車輛行駛於中
    外車道，在前車變換至外側車道後，就看到肇事車輛停在車
    道上，我馬上向左閃躲，但稍微擦撞到肇事車輛，隨後滑行
    撞擊內側護欄，當時我車速為120km/h，發生危險時距離前
    車有1個小客車車身的距離等語（見本院卷第34頁）；由其
    所述，堪認其駕駛車輛已有違反該處100km/h速限之情形，
    與前車之間距亦遠遠不足60公尺之安全距離，顯然與有過失
    。本院審酌雙方駕駛人違反注意義務之程度及對本件事故發
    生之影響力等情狀，認本件由兩造各負擔50%之過失責任應
    屬適當。被告之損害賠償責任即應依上述比例減輕之。
(三)再按負損害賠償責任者，除法律另有規定或契約另有訂定外
    ，應回復他方損害發生前之原狀；不能回復原狀或回復顯有
    重大困難者，應以金錢賠償其損害，民法第213條第1項、第
    215條分別定有明文。本件系爭車輛於事故後送廠勘估，估
    計所須之修復費用為1,527,397元，有中華賓士關渡保養廠
    估價單可參（見本院卷第7頁至第11頁）；而系爭車輛於事
    發當年度之承保金額僅有1,503,000元，當年度8、9月間，
    與系爭車輛相同車型、年份之中古車價格則約為1,100,000
    元，則據原告提出保險查詢資料、中古車鑑價雜誌為證（本
    院卷第75至78頁），足認系爭車輛確有修復所費甚鉅，回復
    原狀顯有重大困難之情形，原告依上開規定請求被告以金錢
    賠償系爭車輛之價值，即屬有據。然依上開鑑價雜誌所示，
    系爭車輛於事發時之市價既僅為1,100,000元，原告復未提
    出其他鑑價資料以佐證系爭車輛具有較平均更高之價值，其
    所得請求之賠償，即僅能以1,100,000元為計算基礎；原告
    雖依保險契約賠付1,352,700元之全損保險金，然此係依保
    險契約相關條款及其評估所為理賠處理，與系爭車輛之客觀
    價值係屬二事，並無當然拘束被告之效力。從而，以系爭車
    輛客觀現值1,100,000元為基礎，再依上開與有過失之責任
    比例予以減輕後，本件原告得請求之損害賠償金額應為550,
    000元（計算式：1,100,000*50%＝550,000），逾此部分之請
    求則無理由，不應准許。
(四)又給付無確定期限者，債務人於債權人得請求給付時，經其
    催告而未為給付，自受催告時起，負遲延責任。其經債權人
    起訴而送達訴狀，或依督促程序送達支付命令，或為其他相
    類之行為者，與催告有同一之效力。遲延之債務，以支付金
    錢為標的者，債權人得請求依法定利率計算之遲延利息。其
    利率未經約定，亦無法律可據者，週年利率為5%，為民法第
    229條第2項、第233條第1項前段、第203條分別明定。本件
    原告對被告之損害賠償請求權屬未定給付期限之金錢債權，
    故其就上述550,000元，請求被告給付自起訴狀繕本送達翌
    日即110 年6月8日（見本院卷第24頁）起至清償日止，按年
    息5%計算之利息，亦屬有據。
四、綜上所述，原告依侵權行為及保險代位之法律關係，請求被
    告給付如主文第1項所示，為有理由，應予准許。
五、本件係適用簡易訴訟程序所為被告敗訴之判決，依民事訴訟
    法第389條第1項第3款規定，應依職權宣告假執行。
六、訴訟費用負擔之依據：民事訴訟法第78條。　
中　　華　　民　　國　　111 　年　　2 　　月　　25　　日
                  桃園簡易庭  法  官  陳逸倫
以上為正本係照原本作成。
如不服本判決，應於送達後20日內，向本院提出上訴狀並表明上
訴理由，如於本判決宣示後送達前提起上訴者，應於判決送達後
20日內補提上訴理由書（須附繕本）。
如委任律師提起上訴者，應一併繳納上訴審裁判費。   
中　　華　　民　　國　　111 　年　　3 　　月　　1 　　日
                              書記官  洪惠娟